【裁判字號】    97,台抗,22
【裁判日期】    970110
【裁判案由】    違反水土保持法聲請再審
【裁判全文】
最高法院刑事裁定                九十七年度台抗字第二二號
抗 告 人  甲○○
          乙  ○
上列抗告人等因違反水土保持法案件，不服台灣高等法院中華民
國九十六年十一月十二日駁回聲請再審之裁定（九十六年度聲再
字第四一一號），提起抗告，本院裁定如下：
    主  文
抗告駁回。
    理  由
本件原裁定以：(一)、聲請再審應以再審書狀，敘述理由，附具原
判決之繕本及證據，提出於管轄法院為之，刑事訴訟法第四百二
十九條定有明文。本件再審聲請人（即抗告人，下稱抗告人）對
於原確定判決聲請再審，並未據提出原判決之繕本，亦未提出據
以聲請再審之相關證據，按之上開規定，其聲請程序已顯屬有所
違背。(二)、依刑事訴訟法第四百二十條第一項第二款規定（原判
決所憑之證言、鑑定或通譯已證明其為虛偽者）聲請再審之證明
，以經判決確定，或其刑事訴訟不能開始或續行非因證據不足者
為限，始得聲請再審；此觀諸同條第二項之規定自明。聲請再審
意旨以「顯見證人周澤生的證述明顯不實，已符合刑事訴訟法第
四百二十條第一項第二款之情形，實應予以再審」等語；然關於
其所指「原判決所憑之證言已證明其為虛偽者」乙節，究竟是否
業經判決確定？或有「其刑事訴訟不能開始或續行非因證據不足
者」之情事？並未據抗告人為任何之說明及提出相關之證據；則
抗告人據之聲請再審，更有未合。(三)、有罪之判決確定後，為受
判決人之利益聲請再審，必其聲請之理由合於刑事訴訟法第四百
二十條第一項所定情形之一或第四百二十一條有足生影響於判決
之重要證據漏未審酌者，始准許之。本件抗告人所舉其餘之聲請
再審之理由，核與上引法條所定無一相符，應認為無再審理由，
因依法駁回抗告人再審之聲請。經核於法並無不合。抗告意旨略
以：(一)原裁定以「未附具原判決書繕本、未提證據、及不符合再
審條件」為由，認為違反刑事訴訟法第四百二十九條、第四百二
十條、及第四百二十一條之規定，而依同法第四百三十四條駁回
再審之聲請，實已剝奪憲法所賦予抗告人之訴訟權。(二)、本件從
歷審判決內容即可明瞭周澤生所繪製的複丈圖存有許多錯誤，且
其所為之證言也前後不一，實不須「判決確定」來證明「原判決
所憑之證物為偽造或變造」或「原判決所憑之證言與鑑定為虛偽
」。原裁定明知有錯而引用「違憲」的法條拒絕再審，實有違刑
訴律重視審判、及「必須真確為主」的原則。(三)、事實審法院如
無法釐清複丈圖中的「未長草地區」、「二點連成一線（即未測
量）地區」、「未處理（即未測量）地區」、及「位移（即測量
偏差）數據」，就不能以此複丈圖作為判斷「開挖地號」的依據
。根據平等原則，抗告人有權質疑此複丈圖的證據力，並有權要
求法院給予「採用該證據的理由與依據」。(四)、從證據的角度而
言，抗告人無法接受以「未經調查」的證據作為判決的依據。抗
告人並不求以此「不足為不利被告事實之認定」的證據「為有利
被告之認定」，僅請求公平及真確之審理云云。惟查：本件抗告
人對於原確定判決聲請再審，未據提出原判決之繕本，亦未提出
據以聲請再審之相關證據，其聲請程序顯已違反刑事訴訟法第四
百二十九條之規定，又以證人周澤生之證述不實聲請再審，亦不
符同法第四百二十條第一項第二款之規定所定要件，其餘之聲請
再審之理由，均與再審所定要件不符，應認為無再審理由，原裁
定均已詳敘理由，並無抗告意旨所指之違背法令。抗告意旨均未
具體指摘原裁定究係如何違背法令，應認抗告人之抗告為無理由
，予以駁回。至於原裁定據上論結欄漏引刑事訴訟法第四百三十
三條條文，因理由已敘明，乃更正裁定之問題，於本件裁定本旨
並無影響，附此敘明。
據上論結，應依刑事訴訟法第四百十二條，裁定如主文。
中    華    民    國  九十七  年    一    月    十    日
                      最高法院刑事第十一庭
                          審判長法官  洪  文  章
                                法官  王  居  財
                                法官  郭  毓  洲
                                法官  黃  梅  月
                                法官  邱  同  印
      本件正本證明與原本無異
                                      書  記  官
中    華    民    國  九十七  年    一    月   十五   日
                                                     Ｍ


司法院資訊處製作；財團法人民間司法改革基金會備份。
